臺灣嘉義地方法院民事判決
110年度嘉小字第322號
原      告  良京實業股份有限公司

法定代理人  平川秀一郎
訴訟代理人  林鯤進    
被      告  財政部國有財產署南區分署

法定代理人  黃莉莉     
訴訟代理人  李玉敏    
複  代理人  丁維儀    
上列當事人間請求清償債務事件，本院於民國110年5月14日言詞
辯論終結，判決如下：
    主      文
被告應於管理被繼承人林章鎮之賸餘遺產範圍內，給付原告新臺
幣78,697元，及自民國105年3月20日起至清償日止，按週年利率
百分之15計算之利息。
原告其餘之訴駁回。
訴訟費用新臺幣1,000元由被告於管理被繼承人林章鎮之賸餘遺
產範圍內負擔。
本判決原告勝訴部分得假執行。 
    事實及理由
一、原告主張：
　㈠訴外人林章鎮前向訴外人大眾商業銀行股份有限公司（下稱
    大眾銀行）申辦現金卡使用，依約被告得持卡借貸款項，借
    款利率以週年利率18.25%計算，每月應償付當月最低應付款
    ，如未依約給付即視為全部到期，自應繳日（到期日）起至
    清償日止，按週年利率20%計息，林章鎮未依約履行繳款義
    務，至民國95年2月27日止，尚積欠本金新臺幣（下同）38,
    927元未清償。嗣大眾銀行將本件債權讓與普羅米斯顧問股
    份有限公司（下稱普羅米斯公司），普羅米斯公司於95年2
    月27日將本件債權讓與原告。
　㈡林章鎮前向訴外人中華商業銀行股份有限公司（下稱中華商
    銀）申辦現金卡使用，依約被告得持卡借貸款項，借款利率
    以週年利率18.25%計算，若未依約繳款或借款到期或視為全
    部到期而未立即清償時，延滯期間之利率按週年利率20%計
    算利息。林章鎮未依約履行繳款義務，至94年10月18日止，
    尚積欠本金39,770元未清償。嗣中華商銀於94年10月31日將
    本件債權讓與翊豐資產管理股份有限公司（下稱翊豐公司）
    ，翊豐公司於98年12月31日將本件債權讓與富全國際資產管
    理股份有限公司（下稱富全公司），富全公司於102年9月30
    日將本件債權讓與原告。
　㈢林章鎮於96年2月7日死亡，財政部國有財產局臺灣南區辦事
    處嘉義分處經鈞院以100年度司財管字第41號民事裁定選任
    為林章鎮之遺產管理人，爰依消費借貸及債權讓與之法律關
    係，提起本件訴訟等語。
　㈣並聲明：被告應於管理就被繼承人林章鎮之遺產範圍內給付
    原告78,697元，及自105年3月20日起至清償日止，按週年利
    率15%計算之利息。
二、被告則以：查被繼承人林章鎮於96年2月7日死亡，因其繼承
    人均已拋棄繼承，前經臺灣嘉義地方法院以100年度司財管
    字第41號民事裁定選任財政部國有財產局臺灣南區辦事處嘉
    義分處為遺產管理人在案，被告於102年1月1日改制為財政
    部國有財產署南區分署，財政部國有財產局臺灣南區辦事處
    嘉義分處更名為財政部國有財產署南區分署嘉義辦事處，為
    隸屬被告轄內單位，故其訢訟上之權利義務應由被告依法承
    受。按民法第230條規定，因不可歸責於債務人之事由致未
    為給付者，債務人不負遲延責任。林章鎮已於96年2月7日死
    亡，事實上無人可清償本案債務，原債權人大眾銀行及中華
    商銀皆未檢證申報債權，本案無法認定林章鎮生前之債權債
    務關係，且自94年起算之利息應已罹於時效而消滅，被告經
    選任為林章鎮遺產管理人，債權人未依規定檢證申報債權，
    被告無從得知林章鎮生前債權債務關係，亦無從為清償，原
    告遲至105年12月30及106年7月26日方通知被告債權讓與事
    實，此屬不可歸責事由致未為給付，依規定於接獲債權人通
    知前皆應不負遲延責任。又依民法第1182條規定，債權人未
    於101年4月19日至102年6月19日公示催告期間內報明債權，
    僅得就林章鎮賸餘遺產行使權利，被告對於本金部分不爭執
    ，本金38,927元之利息應由原告通知被告開始起算，即自10
    6年7月26日開始起算；而本金39,770元之利息應從原告通知
    被告105年12月30日開始起算，因為被告並非債務人本人，
    而係遺產管理人，故計算利息日期應以通知遺產管理人之時
    間為準等語。並聲明：原告之訴駁回。
三、得心證之理由：
  ㈠原告主張之上開事實，業據其提出大眾銀行MUCH現金卡申請
    書、現金卡約定事項、現金卡收買帳戶近六個月歷史交易明
    細、中華商銀麥克現金卡申請書、交易明細、債權收買請求
    暨債權讓與證明書、債權讓與證明書、本院100年度司財管
    字第41號民事裁定等件為證，堪信為真。又清償債權為遺產
    管理人之職務，民法第1179條第1項第4款前段定有明文，準
    此，被告自應就上開借款債務，於管理被繼承人林章鎮之遺
    產範圍內負清償之責。被告雖抗辯原告遲至105年12月30日
    及106年7月26日方通知債權讓與事實，屬不可歸責事由致未
    為給付，於接獲通知前不應負遲延責任等語，惟查，原告請
    求利息未逾民法第126條之請求權時效，且被繼承人林章鎮
    既有未依約履行繳款義務之事實，原告請求自105年3月20日
    起算之約定遲延利息，自屬可採。
  ㈡按被繼承人之債權人或受遺贈人，不於第1179條第1項第3款
    所定期間內為報明或聲明者，僅得就賸餘遺產，行使其權利
    ，民法第1182條定有明文。是民法第1182條所規定被繼承人
    之債權人是否於公示催告程序之公告期限內報明債權，僅發
    生是否僅得就賸餘遺產受償之問題，而遺產管理人對於公告
    期限內未報明債權之債權人或受遺贈人，仍於管理被繼承人
    之遺產範圍內負清償之責，非謂被繼承人之債權人未於公示
    催告程序之公告期限內報明其債權，即不得再依訴訟程序為
    裁判上之請求。查林章鎮於96年2月7日死亡，被告於100年1
    1月29日經本院以100年度司財管字第41號民事裁定選任財政
    部國有財產局臺灣南區辦事處嘉義分處為林章鎮之遺產管理
    人，並以101年度司家催字第30號民事裁定准對其債權人及
    受遺贈人為公示催告，其債權人應自該公示催告最後登載新
    聞紙之日起1年2月內報明債權，經被告於101年4月19日登報
    公告，業經被告提出上開民事裁定、101年4月24日台財產南
    嘉一字第1011000457號函在卷可查，而原告未於上開公示催
    告期間內陳報其債權乙節，為原告所不否認，被告亦不知上
    開債權之存在，揆諸前開說明，原告僅得於被繼承人林章鎮
    之賸餘遺產範圍內行使其權利。
　㈢綜上所述，原告依消費借貸及債權讓與之法律關係，訴請被
    告於管理被繼承人林章鎮之賸餘遺產範圍內，給付原告78,6
    97元，及自105年3月20日起至清償日止，按週年利率15%計
    算之利息，為有理由，應予准許。其逾此範圍之請求，則無
    理由，應予駁回。
四、本件事證已臻明確，兩造其餘攻擊防禦方法，核與判決結果
    不生影響，爰不逐一論述。
五、本件係適用小額程序所為被告敗訴之判決，依民事訴訟法第
    436條之20規定，應依職權宣告假執行。
六、訴訟費用負擔之依據：依民事訴訟法第79條及同法第436條
    之19條第1項規定，確定本件訴訟費用額為第一審裁判費1,0
    00元，應由被告負擔。
中　　華　　民　　國　　110 　年　　5 　　月　　28　　日
                  臺灣嘉義地方法院嘉義簡易庭
                                  法　官　孫偲綺
以上正本係照原本作成。
如對本判決上訴，須於判決送達後20日內向本庭（嘉義市文化路
308之1號）提出上訴狀（均須按他造當事人之人數附繕本）。如
委任律師提起上訴者，應一併繳納上訴審裁判費。
民事訴訟法第436條之24第2項規定：對小額程序之第一審裁判之
上訴或抗告，非以其違背法令為理由，不得為之。
中　　華　　民　　國　　110 　年　　5 　　月　　28　　日
                                  書記官  林金福